【裁判字號】    86,訴,343
【裁判日期】    891128
【裁判案由】    偽造文書等
【裁判全文】
臺灣士林地方法院刑事判決                          八十六年度訴字第三四三號
    公  訴  人  臺灣士林地方法院檢察署檢察官
    被      告  丁○○
    選任辯護人  張景源
右列被告因偽造文書等案件，經檢察官提起公訴（八十五年度偵字第一○三一六號、
第一一四三六號、八十六年度偵字第二八一六號），本院判決如左：
    主  文
丁○○無罪。
    理  由
一、公訴意旨略以：被告丁○○與癸○○（星達器材股份有限公司〔以下簡稱星達公
    司〕負責人）、庚○○（星達公司會計）、己○○（大竹修車埸之負責人）、辛○○五人（癸○○、庚○○、己○○、辛○○均另行審結），共同意圖為自己不
    法之所有，合組竊車集團，推由辛○○於民國八十五年五月十九日凌晨三時許，
    在台北縣汐止鎮○○路二九一號地下室，竊取乙○○所有車牌號碼為ＢＹ－五五
    一五號之賓士汽車一輛，得手後在不詳地點，共同將該車身原來之號碼ＷＤＢ0
    000000Ａ二三○九四五號變造為ＷＤＢＡ三三ＥＡ二ＳＡ二○八六四一號
    ，根據偽造之車身號碼再偽造賓士汽車廠之「出廠證明」，及「進口與貨物稅完
    稅證明書」，足以生損害於乙○○、賓士公司及稅捐稽徵機關，復由癸○○、庚○○利用星達公司請領之發票偽造欣利行貿易有限公司（下稱欣利公司）為出賣
    人，丁○○為買受人之發票一紙，再委由不知情之丙○○於八十五年六月二十五
    日持前揭偽造之出廠證明、貨物稅完稅證明書、發票，以丁○○之名義向台北監
    理所冒領Ｇ三－九九二九號車牌，得手後，於同年九月十二日由己○○代理丁○○將該贓車以新台幣（下同）一百九十五萬元賣給不知情之戊○○（另為不起訴
    處分），贓款由癸○○等人朋分花用（戊○○給付己○○車款之三張支票，其中
    一張五十萬元的支票，由己○○具領，另一張五十二萬元之支票，由己○○持向
    戊○○之姐呂高玉換取現金，另一張面額九十三萬元之支票則存入庚○○之戶頭
    ）。嗣經台北市刑大查贓中心循線查獲，因認被告丁○○涉有共同竊盜、偽造文
    書罪嫌。
二、按犯罪事實應依證據認定之，無證據不得推定其犯罪事實。又不能證明被告犯罪
    者，應諭知被告無罪之判決。刑事訴訟法第一百五十四條、第三百零一條第一項
    定有明文。又認定不利於被告之事實，須依積極證據，苟積極證據不足為不利於
    被告事實之認定時，即應為有利於被告之認定，更不必有何有利之證據，最高法
    院三十年上字第八一六號著有判例。
三、本件公訴人認被告丁○○涉有右揭共同竊盜、偽造文書罪嫌，無非以：(一)被告丁○○雖辯稱伊身分證遺失云云，惟其於八十二年遺失身分證而遲至八十五年十月
    二十九日，保三總隊第二大隊已開始調查時，始登報聲明身分證遺失，顯見其所
    以補行登報，乃在掩飾犯行。(二)歹徒取得之贓車，利用丁○○名義重新領牌的至
    少有二件，而丁○○均未發現殊難置信，且亦不可能如此巧合：兩件發票均是星
    達公司請領之發票，而出賣人均為欣利公司，購買之品名均為汽車等為其論據。
    訊據被告丁○○堅決否認有何右揭共同竊盜、偽造文書犯行，辯稱：伊確係遺失
    身分證，亦不認識癸○○等人等語。經查：
  (一)被告丁○○確曾於七十八年四月二十六日與八十二年七月十九日二度因身分證遺
    失到新竹縣湖口鄉事務所申請遺失補領身分證在案等情，業據本院函查屬實，有
    新竹縣湖口鄉戶政事務所八十八年七月二十六日（八八）竹縣戶字第二一四六號
    函及所附「人民補領國民身分證申請書」二份（均影本）附卷可稽。次查保安警
    察第三總隊所查獲之另件使用丁○○名義案件，所使用之身分證即為被告丁○○
    八十二年七月遺失前之身分證（見併案警卷第八十五頁，該身分證係八十年一月
    七日由臺北市北投區戶政事務所換發），是被告丁○○所稱身分證遺失遭冒用乙
    節，與本院調查之前開客觀事證尚屬吻合。基此，被告丁○○於八十二年七月十
    九日即向湖口鄉戶政事務所申報身分證遺失，而迄八十五年間始有系爭二件以丁○○名義過戶車輛之案件發生（併案部分汽車過戶時間為八十五年五月二十日）
    ，二者時間上之關聯性實屬薄弱（除非被告丁○○於八十二年七月十九日即預定
    八十五年間將犯案，而故意申報身分證遺失卸責）。
  (二)另查：1.被告己○○於偵、審中均陳稱：是一位自稱「劉先生」之人委託賣車，
    因為證件齊全才擔任代售人，丁○○未填寫委託書，亦未出面（第一○三一六號
    偵查卷第四頁、第三八頁背面，本院八十七年三月六日訊問筆錄）；2.被告癸○○、庚○○亦均供稱不認識丁○○（第一○三一六號偵查卷第七十七頁背面、第
    八十二頁背面）；3.證人即系爭車輛之買受人戊○○亦證稱：買車係透過甲○○
    介紹，由己○○代理車主丁○○賣車，丁○○於買賣過程未出現（第一○三一六
    號偵查卷第八頁、第三六頁）；4.證人即介紹系爭車輛買賣之甲○○證稱：車子
    後來才聽己○○說是他客戶的，伊並不認識丁○○（第一○三一六號偵查卷第五
    三頁背面）；5.證人即辦理系爭車輛過戶手續之丙○○亦陳稱：是一位自稱陳先
    生之人委託代辦過戶手續，伊並不認識丁○○（第一○三一六號偵查卷第一○七
    頁）；6.又公訴人所稱另案以被告丁○○名義出售車輛部分，證人即該Ｇ三－一
    ○四七號賓士牌自用小客車之代理出售人壬○○於本院訊問時亦結證稱：車子是
    辛○○託售，合約書上「丁○○」的名字是中古車行的友人蘇建峰代簽的，不是
    丁○○簽的（本院八十九年十月十七日訊問筆錄）各等語，是就本案及併案部分
    相關被告之供述、證人之證詞，並無任何積極證據足資認定被告丁○○共同參與
    其事。
  (三)又身分證遺失正常之程序係逕向戶籍所在地戶政事務所申請補發，並不需登報聲
  明遺失，是被告於八十二年間遺失身分證，迄八十五年因遭人冒用為警約談，為
    恐一再遭冒用始登報作廢，衡情並無何違反常理之處；又本案及併案部分使用被
    告丁○○名義過戶車輛之情均集中發生於八十五年五、六月間，且直接在監理機
    關及完成過戶手續，是被告丁○○未能即時發現身分證件遭冒用，實無何「殊難
    想像」之處，公訴人以此推論被告丁○○參與其事，尚屬無據。
  (四)此外，復查無證據足資證明被告丁○○與被告己○○等人有共同竊盜、偽造文書
    之犯意聯絡，或行為分擔，公訴人徒以理想推測之詞論斷被告丁○○涉有本件犯
    行，顯不足以超越合理之懷疑而形成被告有罪之確信，並不能證明被告犯罪，揆
    諸前揭說明，自應為被告無罪之諭知。
四、被告癸○○、庚○○、己○○、辛○○部分俟相關事證調查完畢後另行審結。
據上論斷，應依刑事訴訟法第三百零一條第一項判決如主文。
本案經檢察官王壬貴到庭執行職務。
中    華    民    國      八十九      年    十一      月    二十八    日
                                  臺灣士林地方法院刑事第三庭
                                          法  官
右正本證明與原本無異。
如不服本判決，應於判決送達後十日內，向本院提出上訴狀。
                                          書記官
中    華    民    國      八十        年              月              日


司法院資訊處製作；財團法人民間司法改革基金會備份。
